臺灣臺南地方法院刑事判決　　　　　　 99年度交易字第351號
公　訴　人　臺灣臺南地方法院檢察署檢察官
被　　　告　蕭宇廷
選任辯護人　黃建雄律師
　　　　　　江順雄律師
　　　　　　黃進祥律師
上列被告因過失致重傷案件，經檢察官提起公訴（99年度營偵字
第1266號），本院判決如下：
    主  文
蕭宇廷犯過失傷害致人重傷罪，處有期徒刑陸月，如易科罰金，
以新臺幣壹仟元折算壹日。
    事  實
一、蕭宇廷於民國99年2月27日23時23分許，騎乘車牌號碼NZY-
    293號重型機車，自臺南縣鹽水鎮○○路192號南榮技術學院
    大門口對面，由北往南方向再左轉彎往東方向行駛，本應注
    意汽車行駛時，駕駛人應注意車前狀況，並隨時採取必要之
    安全措施，而依當時天候晴、夜間有照明、柏油路面乾燥、
    無缺陷及障礙物、視距復屬良好，並無不能注意之情事，且
    當時觀賞蜂炮人潮眾多，駕駛人尤應注意車前狀況，竟疏未
    注意行人張陳文沿朝琴路由西往東方向行走之動態，自後追
    撞靠路旁行走之張陳文，致張陳文倒地後，受有右側損傷後
    之硬腦膜外出血、雙側損傷後之蜘蛛網膜下出血、顱骨骨折
    、左側顱骨骨折併顱內出血，並產生癲癇之於身體重大難治
    之重傷害。蕭宇廷於肇事後，在未有偵查犯罪職務之機關或
    公務員發覺其為犯罪人前，即向至奇美醫院柳營分院處理本
    件道路交通事故，尚不知肇事者為何人之臺南市政府警察局
    新營分局警員供承其肇事犯罪，自首並接受裁判。
二、案經張陳文告訴及臺南市政府警察局新營分局報告臺灣臺南
    地方法院檢察署檢察官偵查起訴。
    理  由
壹、程序部分：
    按被告以外之人於審判外之言詞或書面陳述，除法律有規定
    者外，不得作為證據，刑事訴訟法第159條第1項固定有明文
    。然按被告以外之人於審判外之陳述，雖不符前4條之規定
    ，而經當事人於審判程序同意作為證據，法院審酌該言詞陳
    述或書面陳述作成時之情況，認為適當者，亦得為證據；
    當事人、代理人或辯護人於法院調查證據時，知有第159條
    第1項不得為證據之情形，而未於言詞辯論終結前聲明異議
    者，視為有前項之同意，同法第159條之5亦有明定。本判決
    下列所引用之具傳聞性質之證據資料，檢察官、被告及其選
    任辯護人於本院言詞辯論終結前均未聲明異議，本院審酌該
    等證據資料作成之情況，亦無違法或不當情事，且與本案待
    證事實具有相當關聯性，因而認為以之為本案之證據尚無不
    當，故揆諸前開規定，該等傳聞證據認均具有證據能力。
貳、實體部分：
一、訊據被告蕭宇廷對於在上揭時、地駕車肇事之事實坦白承認
    ，並據告訴人張陳文具狀指訴甚詳，復有道路交通事故現場
    圖、道路交通事故調查報告表(一)、(二)各1份、現場及車損照
    片12幀在卷可資佐證；且告訴人張陳文因上開車禍致受有右
    側損傷後之硬腦膜外出血、雙側損傷後之蜘蛛網膜下出血、
    顱骨骨折、左側顱骨骨折併顱內出血，並產生癲癇之於身體
    重大難治之重傷害，亦有奇美醫院柳營分院診斷證明書、長
    庚醫療財團法人嘉義長庚紀念醫院診斷證明書及台北市立聯
    合醫院診斷證明書各1紙在卷可憑。
二、至於被告及其選任辯護人於本院審理時雖主張：本件告訴人
    張陳文係行走在車道中間遭被告撞及，亦有疏失云云，並舉
    出被告機車倒地刮地痕起點係距路邊6公尺之情為據。惟查
    ：
  (一)被告於本件車禍發生翌日即99年2月28日警詢時自承：「肇
    事前我機車原本停放在學校大門口對路邊，我起步從學校對
    面路口由北往南，要向左側作迴轉彎，要沿朝琴路由西向東
    方向行駛，當時在路口內有很多車輛沿朝琴路由西向東方向
    行駛，我從車陣中找到較大車距，沿朝琴路由西向東轉直剛
    要加速時，突然看到右前方有一名徒步行人（張陳文），與
    我車同方向沿朝琴路由西向東方向行走在車陣右側，當時距
    離已經很近，我見狀立即將車頭向左側作閃避但已經來不及
    ，我機車右前車頭撞擊行人背部左側，致行人倒地受傷，我
    與乘客同機車向左側倒地滑行受傷。」等語（參見警卷第5
    頁），與被告於本院100年8月22日審理時當庭所繪製之肇事
    當時現場圖互核相符（其上被告親自以箭頭標明機車行向、
    迴轉路徑及被告迴轉至何程度看到張陳文之位置，參見本院
    卷第116頁）；且於本院同日審理時，被告亦坦承肇事當時
    告訴人（張陳文）左方確實有車輛在旁之情（參見本院卷第
    102頁背面）。衡以彼時朝琴路由西向東方向車道上既有車
    輛，則告訴人張陳文在其遊覽車開車時間並非急迫之情形下
    ，豈有可能置自身安全於不顧，而直接行走在車道上，讓自
    己身陷車陣中？參佐證人江崇鎰警員於本院100年5月11日審
    理時亦具結證述：「（問：本案機車駕駛人即被告有無告知
    你行人之地點？）機車駕駛人說他迴轉過來，看到行人行走
    在朝琴路南側路邊」乙情（參見本院卷第159頁背面）屬實
    ；及證人蔡金火、鍾志宗於同日審理時，其2人關於與告訴
    人相對方位、目睹撞擊情形之證述，在細節上雖有出入，惟
    證人蔡金火於同日結證以紅筆在警卷第36頁上方照片點出事
    發前張陳文位置；及證人鍾志宗於同日結證在本院卷第87頁
    下方照片以紅筆點出事發前司機（張陳文）之位置，2位證
    人各自點繪之處均在路邊，且所點繪之位置皆在南榮校門口
    廣場與道路邊緣處，則就告訴人張陳文事發時所站之位置乙
    節，證人蔡金火、鍾志宗所證內容互核一致。查證人蔡金火
    僅為事故發生當日與家人偶然搭乘告訴人張陳文所駕遊覽車
    出遊之乘客，而證人鍾志宗則是自己開車南下看蜂炮正好在
    事故現場之單純路人，另證人江崇鎰則為據報前往事故現場
    處理本件交通事故之員警，其3人與被告或告訴人間，素無
    情誼，亦無任何怨隙關係，則其等就本件交通事故之發生，
    立場上純屬客觀之第三人，當無刻意偏頗、維護或誣陷任何
    一方之動機。按認事採證、證據之取捨及證據證明力之判斷
    ，俱屬事實審法院之職權，苟無違證據法則，自不能指為違
    法；是供述證據前後雖有差異或矛盾，事實審法院非不可本
    於經驗及論理法則，斟酌其他情形，作合理之比較，定其取
    捨；其就供述證據之一部，認為真實者，予以採取，亦非法
    則所不許。因之，告訴人或證人供述之證據，前後縱有差異
    ，事實審法院依憑告訴人或證人前後之供述證據，斟酌其他
    證據，本於經驗法則與論理法則，取其認為真實之一部，作
    為論罪之證據，自屬合法，有最高法院90年台上字第6943
    號裁判意旨可資參照。從而，揆諸上開裁判意旨及說明，本
    件自堪認告訴人張陳文事發時遭撞擊時之地點，確係在路旁
    之事實無誤。
  (二)再者，本件道路交通事故現場圖所示之被告機車倒地刮地痕
    跡，其起點固距路邊6公尺，然而證人江崇鎰於本院100年5
    月11日審理時亦證實：「從刮地痕之起點無法判斷告訴人被
    撞擊之位置，因為碰撞發生後，並不見得車輛會立即倒地。
    」乙節（參見本院卷第160頁背面）明確，參以被告於偵查
    中自承：「我邊閃邊煞車，我的那台機車煞車功能很鬆，按
    到底能還會繼續滑行」（參見99年度核交字第2282號卷第12
    頁）及本件道路交通事故現場圖上確實無被告機車煞車痕跡
    等情形，則依吾人一般生活經驗，被告之機車乃係滑行一段
    距離後再倒地，並非不可能之事。從而，本件尚無法僅憑被
    告之機車刮地痕起點距路邊6公尺，即遽斷本件事發當時告
    訴人張陳文係走在車道上。因此，被告及其選任辯護人上開
    主張，難以採信。
三、另選任辯護人於本院審理時雖為被告辯護稱：依告訴人就醫
    醫院相關回函及醫理，告訴人傷勢應未達重傷之程度云云。
    惟按，刑法第10條第4項第6款明定：於身體或健康有重大不
    治或難治之傷害，即屬重傷。經查，告訴人張陳文於本件車
    禍發生前，並無癩癇病症。且依台北市立聯合醫院100年3月
    9日回覆本院函文：「病患張陳文君目前離受傷時已超過一
    年，現持續藥物治療中，病況應有持續進步之可能性。」；
    100年5月9日回覆本院函文：「…病患張陳文君目前生活需
    24小時專人照顧，究其癲癇發作之原因應與顱內出血有關，
    可能是肺炎、發燒而誘發癩癇，應持續藥物控制至少一年再
    追蹤腦波檢查，病患是有治療回復情形，但機會可能不大。
    」；100年5月25日回覆本院函文說明二：「張陳文君於99
    年3月29日開始至仁愛院區就診，就診期間第一次癲癇發作
    係於100年4月18日，應該是因為肺炎發燒而誘發癲癇發作，
    目前為達頑固癲癇之程度，病患癲癇發作時四肢抽搐、意識
    喪失，恐有呼吸抑制而導致生命危險」；說明三：「張陳文
    君從99年3月29日開始就診，一直有使用抗癲癇藥物，…另
    癲癇發作可能由其他原因所誘發，顱內出血後病患，每個人
    表現不同，多數人初期仍須24小時專人照顧。」，已足認告
    訴人之癲癇確係因本件車禍始產生至明。而以告訴人之癲癇
    症迄今雖有治療回復情形，但機會可能不大，且需長期藥物
    控制，若無醫藥控制，隨時可能發作，發作時四肢抽搐、意
    識喪失，恐有呼吸抑制而導致生命危險等情觀之，顯見告訴
    人之癲癇症迄今尚治療困難，則其所受之傷害，自堪認已達
    到重大難治之重傷害程度，亦甚明確。至於選任辯護人持台
    北市立聯合醫院門診處方明細之醫師診斷碼據以爭辯告訴人
    之癲癇非屬難治之癲癇乙節，然該診斷碼乃醫師用藥之參考
    ，僅係提供藥師（藥局）給藥之電腦警示作用而已，是選任
    辯護人此部分之主張，容有誤會。從而，其上述辯護意旨，
    尚難憑採，併此指明。
四、按汽車行駛時，駕駛人應注意車前狀況，並隨時採取必要之
    安全措施，道路交通安全規則第94條第3項定有明文。被告
    為駕駛人，自應注意及此，何況當時觀賞蜂炮人潮眾多，駕
    駛人尤應注意車前狀況。又本件車禍發生當時，天候晴、夜
    間有照明、柏油路面乾燥、無缺陷及障礙物、視距良好，有
    前揭道路交通事故調查報告表(一)在卷可參，是被告客觀上並
    無不能注意之情事。然被告於上揭時、地騎乘機車，應注意
    能注意而不注意上開規定，以致肇事，被告之行為自有過失
    。且本件車禍經送請臺灣省行車事故覆議鑑定委員會鑑定結
    果，亦認：「行人（張陳文）若在路邊被撞，則蕭宇廷駕駛
    重機車，由路邊起駛迴轉直行時，未注意車前狀況，由後碰
    撞右前行人，為肇事原因；張陳文無肇事原因。」有該委員
    會100年10月3日覆議字第1006204029號函所附之鑑定意見書
    （參見本院卷二第133頁）附卷足稽。基上，堪認被告於本
    件車禍之發生，確有過失。再被告上開之過失行為造成告訴
    人受有右側損傷後之硬腦膜外出血、雙側損傷後之蜘蛛網膜
    下出血、顱骨骨折、左側顱骨骨折併顱內出血，並產生癲癇
    之於身體重大難治之重傷害，業如前述，則被告之過失行為
    與告訴人上揭重傷害結果間，自有相當因果關係。
五、綜上所述，本件事證已臻明確，被告過失致重傷犯行，堪以
    認定，應予依法論科。
六、核被告所為，係犯刑法第284條第1項後段之過失致重傷罪。
    被告於肇事後，在未有偵查犯罪職務之機關或公務員發覺其
    為犯罪人前，即向至奇美醫院柳營分院處理本件道路交通事
    故，尚不知肇事者為何人之臺南市政府警察局新營分局警員
    江崇鎰供承其肇事犯罪，自首並接受裁判等情，有臺南縣警
    察局道路交通事故肇事人自首情形紀錄表1紙在卷足憑（參
    見警卷第20頁），爰依刑法第62條前段之規定減輕其刑。爰
    審酌被告為肇致本件車禍主要原因，因其過失造成告訴人張
    陳文重傷重之嚴重結果，所生損害甚大，且本件案發迄今，
    被告猶未能與告訴人達成和解賠償損害，惟念被告無任何犯
    罪前案記錄，素行良好，有臺灣高等法院被告前案記錄表1
    份在卷可按，其於犯後雖未能立即坦認犯行，惟於本院審理
    時已知坦承犯罪，尚見悔意，兼衡被告之生活狀況、智識程
    度等一切情狀，量處如主文所示之刑，並諭知易科罰金之折
    算標準，以資懲儆。
據上論斷，應依刑事訴訟法第299條第1項前段、刑法第284條第1
項後段、第62條前段、第41條第1項前段，刑法施行法第1條之1
，判決如主文。
本案經檢察官王誠到庭執行職務。
中    華    民    國   100    年    12    月    14    日
                  刑事第一庭    法  官  郭千黛
以上正本證明與原本無異。
如不服本判決應於收受本判決後10日內向本院提出上訴書狀，並
應敘述具體理由。其未敘述上訴理由者，應於上訴期間屆滿後20
日內向本院補提理由書狀（均須按他造當事人之人數附繕本）「
切勿逕送上級法院」。
                                書記官  蔡明峰
中    華    民    國   100    年    12    月    14    日
附錄本案論罪科刑法條全文：
中華民國刑法第284條
（過失傷害罪）
因過失傷害人者，處 6 月以下有期徒刑、拘役或 5 百元以下罰
金，致重傷者，處 1 年以下有期徒刑、拘役或 5 百元以下罰金
。
從事業務之人，因業務上之過失傷害人者，處 1 年以下有期徒
刑、拘役或 1 千元以下罰金，致重傷者，處 3 年以下有期徒刑
、拘役或 2 千元以下罰金。